臺灣高等法院臺中分院交通事件裁定　　100年度交抗字第827號
抗　告　人　交通部公路總局臺中區監理所
代　表　人　陳聰乾
抗　告　人
即受處分人　林信昌
送達代收人　王秋文
上列抗告人因受處分人違反道路交通管理處罰條例之聲明異議案
件，不服臺灣臺中地方法院中華民國100年8月25日第一審裁定（
100年度交聲字第2447號，裁決書案號：交通部公路總局臺中區
監理所中華民國100年7月4日，中監違字第裁60-GH0000000號違
反道路交通管理事件裁決書），提起抗告，本院裁定如下：
    主  文
抗告駁回。
    理  由
一、交通部公路總局臺中區監理所（下稱處分機關）抗告意旨略
    以：按99年5月5日公布修正（99年9月1日實施）之道路交通
    管理處罰條例第68條第2項規定「領有汽車駕駛執照之汽車
    駕駛人，除駕駛聯結車、大客車、大貨車外之非其駕駛執照
    種類之車輛，違反本條例及道路交通安全規則之規定，應受
    吊扣駕駛執照情形時，無因而肇事致人受傷或重傷者，記違
    規點數5點。但1年內違規點數共達6點以上或再次應受吊扣
    駕駛執照情形者，併依原違反本條例應受吊扣駕駛執照處分
    規定，吊扣其駕駛執照。」，修正之立法理由：鑑於本條例
    前已修正刪除受吊扣駕駛執照處分，吊扣各級駕駛執照之規
    定，為利明確汽車駕駛人駕駛非其駕駛執照種類之車輛，違
    反應受吊扣駕駛執照之處分處理，並在兼顧本條例立法意旨
    下，增訂第2項得緩即予吊扣而採記違規點數及駕駛人仍無
    改正仍再犯違規之應併原吊扣處罰之規定。本件受處分人林
    信昌前於100年1月3日駕駛自小客車酒駕違規，經原處分機
    關於100年4月13日以豐監稽違字第裁63-GG0000000號裁決書
    ，記違規點數5點，於1年內即本件100年6月18日再次因酒精
    濃度超過規定標準違規，依法應再受吊扣駕駛執照處分，則
    除裁處吊扣駕駛執照外，應併予裁處緩予執行之原吊扣駕駛
    執照。又查受處分人並未考領機器腳踏車駕駛執照，故無普
    通輕型機器腳踏車駕駛執照可吊扣，是以原處分機關就本件
    罰鍰新臺幣3萬元，吊扣汽車駕駛執照24個月之裁處並無違
    誤，為符公平正義原則，特請法院明鑑，撤銷原裁定，再為
    適法之處分云云。
二、受處分人林信昌（下稱受處分人）抗告意旨略以：針對處罰
    鍰新臺幣3萬元部分，依經濟部標準檢驗局「呼氣酒精測試
    器及分析儀檢定檢查技術規範」中對呼氣酒精測試器載明，
    標準酒精濃度大於等於0.250mg/l且小於2.000mg/l範圍者，
    公差為（正負）±5%，依上揭規範，受處分人主張扣除酒測
    誤差為（0.0201毫克），酒測值應為0.3819毫克；又依交通
    部90年6月5日交路90字第039396號函釋：「其逾越法規標準
    之核算，本部認為宜依量測違規數值扣除各該執法器材容許
    誤差值」，而交通部為原處分機關之上級機關，其函釋自有
    拘束原處分機關之效力；綜合前述，受處分人酒測值雖逾每
    公升0.25毫克，然是否確已逾每公升0.40毫克之標準，顯有
    可疑，即應為有利於受處分人之認定，請求法院將原處分中
    關於罰鍰逾1萬5000元部分撤銷，以充公正云云。
三、按汽車駕駛人飲用酒類或其他類似物後其吐氣所含酒精濃度
    超過每公升0.25毫克以上，不得駕車；汽車駕駛人，駕駛汽
    車經測試檢定酒精濃度超過規定標準，處汽車駕駛人15,000
    元以上60,000元以下罰鍰，並當場移置保管該汽車及吊扣其
    駕駛執照1年，道路交通安全規則第114條第2款、道路交通
    管理處罰條例第35條第1項第1款分別定有明文。次按道路交
    通管理處罰條例第68條規定於99年5月5日修正，並經行政院
    於99年8月31日，以院臺交字第0990048197號令發佈定自99
    年9月1日施行，99年5月5日修正後之道路交通管理處罰條例
    第68條增訂第2項規定「領有汽車駕駛執照之汽車駕駛人，
    除駕駛聯結車、大客車、大貨車外之非其駕駛執照種類之車
    輛，違反本條例及道路交通安全規則之規定，應受吊扣駕駛
    執照情形時，無因而肇事致人受傷或重傷者，記違規點數5
    點 。但1年內違規點數共達6點以上或再次應受吊扣駕駛執
    照情形者，併依原違反本條例應受吊扣駕駛執照處分規定，
    吊扣其駕駛執照。」，修正理由為：「鑑於本條例前已修正
    刪除受吊扣駕駛執照處分，吊扣各級駕駛執照之規定，為利
    明確汽車駕駛人駕駛非其駕駛執照種類之車輛，違反應受吊
    扣駕駛執照之處分處理，並在兼顧本條例立法意旨下，增訂
    第2項得緩即予吊扣而採記違規點數及駕駛人仍無改正仍再
    犯違規之應併原吊扣處罰之規定」，則於緩予吊扣而記違規
    點數之駕駛人仍無改正，於1年內仍再犯應受吊扣駕駛執照
    之違規時，除應吊扣駕駛執照外，應併裁處原吊扣駕駛執照
    。又按法官依據法律獨立審判，憲法第80條載有明文。各機
    關依其職掌就有關法規為釋示之行政命令，法官於審判案件
    時，固可予以引用，但仍得依據法律，表示適當之不同見解
    ，並不受其拘束（大法官會議解釋釋字第38號、137號、216
    號可資參照），合先敘明。
四、經查：
  (一)受處分人前於100年1月3日11時27分許，酒後駕駛車號5Q-24
    03號自用小客車，行經臺中市○○區○○路龍井一號橋處，
    酒後駕車肇事經酒精測試呼氣酒精濃度0.29MG/L之違規，經
    原處分機關於100年4月13日以豐監稽違字第裁63-GG0000000
    號裁決書，裁處罰鍰1萬9,500元，記違規點數5點，並施以
    道路交通安全講習；嗣於100年6月18日22時22分許，騎乘車
    號EDG-492號輕型機車在臺中市○○區○○路250號前，因酒
    後駕車經酒精測試呼氣每公升含酒精濃度達0.402毫克，為
    臺中市政府警察局交通警察大隊以中市警交字第GH0000000
    號依違反道路交通管理處罰條例第35條第1項第1款當場舉發
    等情，有受處分人違規查詢報表、臺中市警察局中市警交字
    第GG0000000號、第GH0000000號舉發違反道路交通管理事件
    通知單、原處分機關豐監稽違字第裁63-GG0000000號、中監
    違字第裁60-GH0000000號裁決書各1份在卷可稽，受處分人
    上開違規行為，應堪以認定。揆諸上開說明，受處分人前經
    原處分機關裁處記違規點數5點仍未改正，於1年內即本件
    100年6月18日再次因酒精濃度超過規定標準違規，依法應再
    受吊扣駕駛執照處分，則除裁處吊扣駕駛執照外，應併予裁
    處緩予執行之原吊扣駕駛執照。
  (二)按道路交通管理處罰條例第68條前於94年12月14日修正，並
    自95年3月1日施行前之規定為：「汽車駕駛人，因違反本條
    例及道路交通安全規則之規定，受吊扣或吊銷駕駛執照處分
    時，吊扣或吊銷其持有各級車類之駕駛執照」，其立法意旨
    在於違規行為對道路交通秩序之維持及道路交通安全已生較
    大之影響，故規定吊扣或吊銷其持有各級車類之駕駛執照，
    以限制其繼續駕車行駛道路之權利，其係屬駕駛行為之限制
    ，並不因所持駕駛執照種類不同而有所差異。而94年12月14
    日修正之道路交通管理處罰條例第68條則規定：「汽車駕駛
    人，因違反本條例及道路交通安全規則之規定，受吊銷駕駛
    執照處分時，吊銷其持有各級車類之駕駛執照」，其立法理
    由略以：「原條文將違法或違規駕駛人所持有各級車類之駕
    駛執照一併吊扣或吊銷，失之過酷，影響人民工作及生活甚
    鉅，爰修正之」等語。故依94年12月14日修正之道路交通管
    理處罰條例第68條之規定觀之，受吊扣駕駛執照處分，不再
    吊扣其持有各級車類之駕駛執照，僅於受吊銷駕駛執照處分
    時，始吊銷其持有各級車類之駕駛執照，而限縮修正前條文
    之適用範圍，即受吊扣駕駛執照處分，不在本條規定適用之
    列。是依上開規定受吊銷駕照處分者，仍維持吊銷其持有各
    級車類之駕駛執照；至於受吊扣駕照處分者，則僅吊扣其違
    法或違規當時所駕駛車輛之駕駛執照，不再吊扣其持有各級
    車類之駕駛執照，其理甚明。故原處分機關於作成吊扣駕駛
    執照處分時，應就行為人所應吊扣之駕駛執照種類予以限定
    ，始符合依法行政原則。
  (三)受處分人前於100年1月3日之酒駕違規行為，係駕駛自小客
    車，本件違規行為，係騎乘輕型機車，依上揭說明，其應受
    處分即分別為限制其駕駛自小客車、輕型機器腳踏車之權利
    ，即應吊扣其普通自小客車、普通輕型機器腳踏車駕駛執照
    各12個月。至於公路監理機關於實務上僅逐級核發給汽車駕
    駛人一張汽車駕駛執照，致持有高級車類駕駛執照之汽車駕
    駛人駕駛低級車種違規酒駕，而須吊扣低級車類駕駛執照時
    ，產生執行技術層面之困難；然行政機關本應因應法令之變
    更，而精進其行政執行成效，斷不得因執行技術層面之困難
    ，為求行政上之便利而置相關法令於不顧，甚或逾越比例原
    則，逕為吊扣其持有各級車類之駕駛執照，致侵害人民之工
    作權，此等如何為適當之處分及執行方式之問題，委應由行
    政機關設法解決，不能據此要求人民容忍該不利益，應併此
    敘明。
  (四)又呼氣酒精測試器及分析儀檢定檢查技術規範表2固有「標
    準酒精濃度大於等於0.25MG／L且小於2MG ／L範圍者，公差
    為±5%」之規定；「其逾越法規標準之核算，本部認為宜依
    量測違規數值扣除各該執法器材容許誤差值」，交通部固有
    相關函釋可佐，然依據上開大法官會議解釋意旨，本院自可
    表示適當的不同意見，而不受其拘束。本院認科學儀器檢測
    標準程式中所設計出「可容許」之誤差數值，乃係一統計概
    數，故誤差數值往往係以一「正負區間」表示其概然數值，
    但無從據以認定是否每次酒測均會發生誤差現象，亦即每次
    實際測得之數值究係在誤差範圍之正值端或負值端，抑或無
    誤差值，在科學上並無法精準認定，此即為容許公差存在之
    理。是以，在酒駕違規之舉發上，自不允許舉發機關在實際
    測得之數值上，自行加上公差之可能最大值，以作為酒測之
    最高值而為不利行為人之認定，同理倘被舉發人主張應在實
    際測得之數值減去公差之可能最大值，始為其酒測之實際值
    ，同屬無據，是以酒測值仍應以呼氣酒精測試器所實際測得
    之數據為準，況受處分人並未提出更為縝密精確之檢算公式
    與數據供本院核測，亦未提出證據證明該呼氣酒精測試器有
    何故障或測量有何違誤之虞，自難單以機器本身存有法定之
    誤差值即率以推翻所測得之數據。
  (五)綜上所述，原處分機關裁處受處分人吊扣汽車駕駛執照24個
    月部分，顯與上開說明有違，原審法院因認原處分此部分（
    裁處吊扣汽車駕駛執照24個月部分）於法不合，而裁定予以
    撤銷，並依法裁處罰鍰新臺幣萬元及吊扣受處分人小型車
    普通駕駛執照、普通輕型機器腳踏車駕駛執照各拾貳個月，
    並應參加道路交通安全講習，暨說明受處分人主張應扣除酒
    測誤差為無可採，於法洵無不合，原處分機關及受處分人仍
    執前詞指摘原裁定不當，均無理由，應予駁回。
五、據上論結，應依道路交通事件處理辦法第25條、刑事訴訟法
    第412條，裁定如主文。
中    華    民    國   100    年    9     月    30    日
            交通法庭      審判長法  官  邱  顯  祥
                                法  官  王  鏗  普
                                法  官  姚  勳  昌
以上正本證明與原本無異。
不得再抗告。
                                書記官  吳  宗  玲
中    華    民    國   100    年    9     月    30    日